---
output: 
  pdf_document:
    includes:
      in_header: MEP.tex
    number_sections: true
    latex_engine: xelatex
documentclass: report
linestretch: 1.5
fontsize: 12
mainfont: Times New Roman
geometry: margin=2.5cm
papersize: a4
bibliography: Biblio.bib
csl: le-tapuscrit-note.csl
---
```{=tex}
\phantomsection
\addcontentsline{toc}{section}{Annexes}
\section*{\large Annexes}
```
\vspace{.5cm}


```{r annexes setup, include = FALSE}
knitr::opts_chunk$set(echo = FALSE, fig.align = "center", message = FALSE, warning = FALSE)
library(pacman)
p_load(tidyverse, questionr, FactoMineR, Factoshiny, survey, missMDA, knitr, 
       explor, webshot, gtsummary, gt, survey, factoextra, magrittr,
       MetBrewer, extrafont, flextable)
theme_gtsummary_language("fr", decimal.mark = ",", big.mark = " ")

set_flextable_defaults(font.size = 10, font.family = "Times", font.color = "black", line_spacing = 1)

source("R/Recodage.R")
source("R/Fonctions.R")
```
\mdfsetup{%
middlelinewidth=2pt,
backgroundcolor=gray!10,
roundcorner=10pt}
\begin{mdframed}[frametitle=Liste de sigles]

AED : Action Éducative à Domicile.

AEMO :  Action Éducative en Milieu Ouvert.

ANMECS : Association Nationale des Maisons d’Enfants à Caractère Social.

ASE : Aide Sociale à l’Enfance.

DPJJ : Direction de la protection judiciaire de la jeunesse.

DREES : Direction de la Recherche, des Études, de l’Évaluation et des Statistiques.

ES : Enquête auprès des Établissements Sociaux.

ES-PE : Enquête auprès des Établissements Sociaux de la Protection de l’Enfance.

FINESS : Fichier National des Établissements Sanitaires et Sociaux.

MECS : Maison d’Enfant à Caractère Social.

MNA : Mineur Non Accompagné.

MIE : Mineur Isolé Étranger.

ODAS : Observatoire de l’action sociale décentralisée.

ODEP : Observatoire départemental de la Protection de l’enfance.

ONPE : Observatoire national de la Protection de l’enfance.

PE : Protection de l’enfance.

PJJ : Protection Judiciaire de la Jeunesse.

\end{mdframed}

```{=tex}
\begin{singlespace}
```{r}
repsex <- subset(act, REPSEX == "1")
ex1 <- repsex$ID
repsexO <- enf[enf$ID %in% ex1, ]    
repsexO$poids2 <- repsexO$poids_enf/mean(repsexO$poids_enf)
repsexOw <- svydesign(ids = ~1, data = repsexO, weights = ~ repsexO$poids2)


repsexn <- subset(act, REPSEX == "0")
ex2 <- repsexn$ID
repsexN <- enf[enf$ID %in% ex2, ] 
repsexN$poids2 <- repsexN$poids_enf/mean(repsexN$poids_enf)
repsexNw <- svydesign(ids = ~1, data = repsexN, weights = ~ repsexN$poids2)


t1 <-  repsexOw %>% tbl_svysummary(include = c(HEBE_rec3, SEX),
                        by = HEBE_rec3,
                        missing = "no",
                        statistic = list(all_categorical() ~ "{p}"), 
                        label = list(SEX ~ " ")) %>%   
  modify_header(label = "") %>% 
  bold_labels()

t2 <-  repsexNw %>% tbl_svysummary(include = c(HEBE_rec3, SEX),
                                by = HEBE_rec3,
                                missing = "no",
                                statistic = list(all_categorical() ~ "{p}"), 
                               label = list(SEX ~ " ")) %>%   
  modify_header(label = "") %>% 
  bold_labels()

tbl_stack(tbls=list(t1,t2), group_header = list("Oui", "Non")) %>% 
  as_flex_table() %>% 
   add_footer_lines("Source : ES-PE 2017, DREES.
                   Champ : France entière, hors Mayotte, enfants présents au 15/12/2017 en MECS (hors sections d'accueil mère-enfant).
                   Lecture : ") %>% 
 fontsize(size = 9, part = "footer") %>% 
   set_caption(caption = "La répartition en MECS par sexe entre les types d’hébergement (% pondérés)") %>% 
  color(color = "black", part = "all") %>% 
  width(width = 1) %>% 
  height_all(height = 0.5) %>%
   align(part = "all", align = "center")%>%
   align(part = "footer", align = "right")
```


```{r}
repage <- subset(act, REPAGE == "1")
ex1 <- repage$ID
repageO <- enf[enf$ID %in% ex1, ]    
repageO$poids2 <- repageO$poids_enf/mean(repageO$poids_enf)
repageOw <- svydesign(ids = ~1, data = repageO, weights = ~ repageO$poids2)

repagen <- subset(act, REPAGE == "0")
ex2 <- repagen$ID
repageN <- enf[enf$ID %in% ex2, ] 
repageN$poids2 <- repageN$poids_enf/mean(repageN$poids_enf)
repageNw <- svydesign(ids = ~1, data = repageN, weights = ~ repageN$poids2)

t1 <-  repageOw %>% tbl_svysummary(include = c(HEBE_rec3, age_ed),
                               by = HEBE_rec3,
                               missing = "no",
                               statistic = list(all_categorical() ~ "{p}")) %>%   
  modify_header(label = "") %>% 
  bold_labels()

t2 <-  repageNw %>% tbl_svysummary(include = c(HEBE_rec3, age_ed),
                               by = HEBE_rec3,
                               missing = "no",
                               statistic = list(all_categorical() ~ "{p}")) %>%   
  modify_header(label = "") %>% 
  bold_labels()

tbl_stack(tbls=list(t1,t2), group_header= list("Oui", "Non")) %>% 
    as_flex_table() %>% 
   add_footer_lines("Source : ES-PE 2017, DREES.
                   Champ : France entière, hors Mayotte, enfants présents au 15/12/2017 en MECS (hors sections d'accueil mère-enfant).
                   Lecture : ") %>% 
 fontsize(size = 9, part = "footer") %>% 
   set_caption(caption = "La répartition en MECS par âge entre les types d’hébergement (% pondérés)") %>% 
  color(color = "black", part = "all") %>% 
  width(width = 1) %>% 
  height_all(height = 0.5) %>%
   align(part = "all", align = "center")%>%
   align(part = "footer", align = "right")
```


```{r}
act2 <- filter(act, CATEG_rec != "Villages")
act2 <- filter(act2,CATEG_rec != "Pouponnières")

act2$CATEG_rec <- act2$CATEG_rec %>%
  fct_relevel("MECS", "Foyers", "Lieux de vie")

recode_acc <- function(var) {
  var_recodee <- fct_recode(as.factor(var),
                            "Spécialisé dans l'accueil de ce public" = "1",
                            "Accueil possible" = "2",
                            "Exclusion de ce public"= "3")
  return(var_recodee)
}

act2$ACCSCO <- recode_acc(act2$ACCSCO)
act2$ACCPSY <- recode_acc(act2$ACCPSY)
act2$ACCHAN<- recode_acc(act2$ACCHAN)
act2$ACCDEL <- recode_acc(act2$ACCDEL)
act2$ACCPSY <- recode_acc(act2$ACCADD)
act2$ACCMUL <- recode_acc(act2$ACCMUL)
act2$ACCFRA <- recode_acc(act2$ACCFRA)
act2$ACCMIE <- recode_acc(act2$ACCMIE)
act2$ACCENC <- recode_acc(act2$ACCENC)

act2$poids2<- act2$poids_act/mean(act2$poids_act)
act2w <- svydesign(ids = ~1, data = act2, weights = ~ act2$poids2)

act2w %>% tbl_svysummary(include = c(ACCHAN,ACCDEL,ACCMUL,ACCMIE),
                    by = CATEG_rec,
                    missing = "no",
                    statistic = list(all_categorical() ~ "{p}"),
                    label = list(ACCHAN ~ "Situation d’handicap",
                    ACCDEL ~ "Délinquant",
                    ACCMUL ~ "Difficultés multiples",
                    ACCMIE ~ "Mineurs non accompagnés (MNA)")) %>%   
  modify_header(label = "") %>% 
  modify_header(all_stat_cols() ~ "**{level}**, N = {n_unweighted}") %>% 
  modify_column_hide(columns = c(stat_4, stat_5)) %>%
  bold_labels() %>% 
  as_flex_table() %>% 
  add_footer_lines("Source : ES-PE 2017, DREES.
                   Champ : France entière, hors Mayotte, établissements inscrits au fichier FINESS en 2017.
                   Lecture : ") %>% 
  fontsize(size = 9, part = "footer") %>% 
  set_caption(caption = "Type de public mentionné dans le projet d’établissement par type d’établissement (% pondérés)") %>% 
  color(color = "black", part = "all") %>% 
  width(width = 1) %>% 
  height_all(height = 0.5) %>%
  align(part = "all", align = "center")%>%
  align(part = "footer", align = "right")
```

```{r, fig.cap = "Espace des types d'hébergements en MECS", out.width = "80%"}
s_mecs <- sor %>% subset(CATEG_rec == "MECS")
s_mecs$id <- rownames(s_mecs)

s_acm <- s_mecs %>% 
  select("HEBE_rec3","ARES_rec", "SRES_rec", "id")%>% 
  drop_na()

levels(s_acm$HEBE_rec3) <- paste0("hebe_",levels(s_acm$HEBE_rec3))

levels(s_acm$ARES_rec) <- paste0("ares_",levels(s_acm$ARES_rec))

levels(s_acm$SRES_rec) <- paste0("sres_",levels(s_acm$SRES_rec))

var_activ  <- s_acm[,c("ARES_rec", "HEBE_rec3", "SRES_rec")]

res.MCA<-MCA(var_activ,graph=FALSE)

g2 <- plot.MCA(res.MCA,invisible= c( 'quali.sup'),
               title="",
               autoLab = "yes",
               graph.type = "ggplot", col.ind = "#808080",
               col.var = "#4c3b7f", col.quali.sup = "#88a0dc") + labs(caption="Source : Enquête ES-PE 2017, DREES \n Champ : France entière, hors Mayotte, enfants sortis de l’établissement \n d’observation au cours de 2017 (hors sections d’accueil mères-enfants).")+
  theme(text = element_text(family = "Times"), plot.title = element_text(face = "bold"))
  
g2
```
```{r, out.width = "60%"}
fviz_screeplot(res.MCA, addlabels = TRUE, ylim =c(0, 50), main="", ylab = "Pourcentages d'inertie") + theme_bw() +
  theme(text = element_text(family = "Times"))
```


\end{singlespace}
```

```{r, child="Trajectoires.Rmd"}
```
