---
output: 
  pdf_document:
    includes:
      in_header: MEP.tex
    number_sections: true
    latex_engine: xelatex
documentclass: report
linestretch: 1.5
fontsize: 12
mainfont: Times New Roman
geometry: margin=2.5cm
papersize: a4
bibliography: Biblio.bib
csl: le-tapuscrit-note.csl
editor_options: 
  markdown: 
    wrap: 72
---

```{r C4 setup, include=FALSE}
knitr::opts_chunk$set(echo = FALSE, fig.align = "center", message = FALSE, warning = FALSE)
library(pacman)
p_load(tidyverse, questionr, FactoMineR, Factoshiny, survey, missMDA, knitr, 
       explor, webshot, gtsummary, gt, survey, factoextra, magrittr,
       MetBrewer, extrafont, flextable)
theme_gtsummary_language("fr", decimal.mark = ",", big.mark = " ")

set_flextable_defaults(font.size = 10, font.family = "Times", font.color = "black", line_spacing = 1)

source("R/Recodage.R")
source("R/Fonctions.R")
```

# L'orientation en MECS au sein du parcours en Protection de l'enfance : trois types de placement aux objectifs différents

|           Dans ce chapitre, nous allons tenter de replacer l'orientation en MECS dans le contexte plus large du parcours de placement en Protection de l'enfance. Du fait de nos données, cette analyse va être considérablement contrainte. En effet, il va plus s'agir de replacer l'orientation en MECS entre hébergement dans un enchaînement très réduit de : où était l'enfant juste avant l'entrée en MECS et où il était juste après. Tout en sachant que ne nous connaissons pas la durée qu'ont ou vont passer ces enfants dans ces hébergements avant ou après le passage en MECS et que les modalités précisant le type d'hébergement sont imparfaites dans les informations qu'elles transmettent. Nous avons choisi en ce sens de réaliser d'abord une classification des différents parcours avant de mesurer toutes choses égales par ailleurs, les effets de chaque variable sur l'orientation vers tel ou tel parcours. Ici, nous reprendrons l'ensemble des critères vus dans le chapitre précédent comme jouant sur l'orientation entre hébergement en MECS.

```{r recodage, include=FALSE}
s_mecs <- sor %>% subset(CATEG_rec == "MECS")
s_mecs$id <- rownames(s_mecs)

s_acm <- s_mecs %>% 
  select("HEBE_rec3","ARES_rec", "SRES_rec", "id")%>% 
  drop_na()

levels(s_acm$HEBE_rec3) <- paste0("hebe_",levels(s_acm$HEBE_rec3))

levels(s_acm$ARES_rec) <- paste0("ares_",levels(s_acm$ARES_rec))

levels(s_acm$SRES_rec) <- paste0("sres_",levels(s_acm$SRES_rec))

var_activ  <- s_acm[,c("ARES_rec", "HEBE_rec3", "SRES_rec")]
```

```{r, include=FALSE}
res.MCA2<-MCA(var_activ,ncp=2,graph=FALSE)
res.HCPC2<-HCPC(res.MCA2,nb.clust=3, consol = TRUE, graph=FALSE)

s_acm$grp2 <- res.HCPC2$data.clust$clust
```

## Trois types de parcours passant en MECS ayant pour objectif la stabilité de placement

### Construction de la classification

Au vu de l'hétérogénéité des enfants placés et des multiples parcours de
placement possibles, le choix a été fait pour poursuivre cette analyse
de bâtir une classification des différents types de placement. Deux
méthodes étaient possibles dans notre cas : réaliser une analyse des
trajectoires avec l'aide de l'Optimal matching ou une classification
ascendante hiérarchique (CAH) à partir des résultats d'une analyse des
correspondances multiples (ACM). L'option de l'analyse des trajectoires
a été tentée[^1], mais écartée puisque nous n'avons pas la date d'entrée
dans l'hébergement précédant l'entrée en MECS.

Nous avons donc appliqué la deuxième méthode possible, à savoir :
construire un espace des hébergements avant, pendant et à la sortie de
MECS, à partir duquel réaliser une classification ascendante
hiérarchique (CAH). L'ensemble a été calculé sur la population des
enfants sortis au cours de l'année 2017[^2] et sur les variables actives
suivantes :

-   Le type d'hébergement une fois en MECS (HEBE) ;
-   Le type d'hébergement avant l'entrée en MECS (ARES) ;
-   Le type d'hébergement à la sortie de MECS (SRES).

La non-réponse partielle était importante dans ces différentes
variables, le choix a alors été fait de retirer de l'échantillon sur
lequel l'ACM a été calculée les enfants n'ayant pas toutes les réponses
aux variables actives. Ceci entraîne une réduction de l'échantillon qui
passe de 15 777 individus à 11 052. Nous nous sommes assurés que cette
réduction n'avait pas pour conséquence un déséquilibrage de
l'échantillon en le contrôlant par la répartition par sexe, par âge et
par les variables actives. Le seul effet notable porte sur la
répartition par sexe, on observe une augmentation de la part des filles
dans l'échantillon (de 37% à 42%). Il n'y a sinon pas de changements
notables dans les répartitions des autres variables.

```{r, include = FALSE}
s_acm2 <- merge(s_acm, s_mecs, by = "id")

freq(s_mecs$SEX, exclude = NA)
freq(s_acm2$SEX)

freq(s_mecs$age_ed, exclude = NA)
freq(s_acm2$age_ed)

freq(s_mecs$HEBE_rec3, exclude = NA)
freq(s_acm2$HEBE_rec3.x)

freq(s_mecs$ARES_rec, exclude = NA)
freq(s_acm2$ARES_rec.x)

freq(s_mecs$SRES_rec, exclude = NA)
freq(s_acm2$SRES_rec.x)
```

En raison d'un léger décrochage entre le pourcentage d'inertie de l'axe
2 et de l'axe 3, les deux premiers axes de l'ACM ont été retenus, ils
résument à eux deux 27,4% de l'inertie totale (voir Annexes)[^3]. Le
choix a aussi été motivé par la volonté de créer des classes de la CAH
bien homogènes, des tests ont été effectués en prenant en compte les
axes 3 et 4, mais ils donnaient des résultats peu concluants. L'ACM ne
sera pas particulièrement interprétée ici, puisqu'elle nous sert
uniquement de base à la construction de la CAH. Nous résumons néanmoins
l'interprétation de ses axes dans le tableau ci-dessous.

+-----------+---------------------------+---------------------------+
|           | **+**                     | **-**                     |
+===========+===========================+===========================+
| **Axe 1** | **L'hébergement           | **L'hébergement           |
|           | familial**                | autonome**                |
|           |                           |                           |
|           | (Hébergement avant,       | (Hébergement éclaté ou    |
|           | pendant et après le       | autonome en MECS et       |
|           | placement en MECS en      | logement accompagné ou    |
|           | famille ou à domicile)    | hors avant et après le    |
|           |                           | passage en MECS.)         |
+-----------+---------------------------+---------------------------+
| **Axe 2** | **L'hébergement hors      | **L'hébergement en        |
|           | établissement**           | établissement ou          |
|           |                           | assistant familial**      |
|           | (Alliance de              |                           |
|           | l'hébergement avant,      | (Hébergement avant,       |
|           | pendant ou après la MECS  | pendant ou après la MECS  |
|           | en domicile ou en famille | en assistant familial et  |
|           | et en hébergement éclaté  | en établissement civil ou |
|           | ou logement accompagné et | pénal ou internat         |
|           | hors.)                    | collectif.)               |
+-----------+---------------------------+---------------------------+

: Interprétation des axes de l'ACM

### Trois types de parcours passant par le placement en MECS

Par la suite, nous devons faire le choix du nombre de classes issues de
la CAH. Il s'agit ici d'un arbitrage qui cherche à minimiser le nombre
des classes afin de résumer au mieux l'information, tout en réduisant la
perte d'inertie induite par cette sélection. Il faut donc trouver un
équilibre entre la quantité d'information et la lisibilité des
résultats.

```{r, fig.cap="Arbre des classes issues de la CAH", out.width="60%", results='hold'}
plot.HCPC(res.HCPC2, choice = "tree", title = "")
```

```{=tex}
\rightline{\small{~Source : Enquête ES-PE 2017, DREES.}}
\rightline{\small{~Champ : France entière, hors Mayotte, enfants sortis de l’établissement d’observation au cours de 2017 (hors sections \\ d’accueil mères-enfants).}}
```
La CAH donne pour résultat trois classes dont une principale qui englobe
50.4% des enfants sortis en 2017, les deux autres concernent 28.6% et
20.9% de la population étudiée[^4]. Les différentes classes ainsi
obtenues rassemblent les individus ayant une suite de trois types
d'hébergement similaires avant, pendant et à la sortie de MECS. Il faut
donc comprendre ces classes comme un enchaînement de trois types
d'hébergement.

````{=tex}
\begin{singlespace}
```{r}
## Réordonnancement de s_acm2$ARES_rec.x
s_acm2$ARES_rec.x <- s_acm2$ARES_rec.x %>%
  fct_relevel(
    "ares_EtabASEPJJ", "ares_Logtacc", "ares_Logthors", "ares_Assfam",
    "ares_Famille")

s_acm2$SRES_rec.x <- s_acm2$SRES_rec.x %>%
  fct_relevel(
    "sres_EtabASEPJJ", "sres_Logtacc", "sres_Logthors", "sres_Assfam",
    "sres_Famille")

## Recodage de s_acm2$grp2
s_acm2$grp2 <- s_acm2$grp2 %>%
  fct_recode(
    "Placement temporaire" = "1",
    "Placement continu en établissement" = "2",
    "Placement autonome" = "3")

## Recodage de s_acm2$HEBE_rec3.x
s_acm2$HEBE_rec3.x <- s_acm2$HEBE_rec3.x %>%
  fct_recode(
    "Internat collectif" = "hebe_Collect",
    "Autonome ou éclaté" = "hebe_Autonomautre",
    "Assistant familial" = "hebe_Assfam",
    "Domicile" = "hebe_Domicile")

## Recodage de s_acm2$ARES_rec.x
s_acm2$ARES_rec.x <- s_acm2$ARES_rec.x %>%
  fct_recode(
    "Établissement de placement" = "ares_EtabASEPJJ",
    "Logement accompagné" = "ares_Logtacc",
    "Logemenr hors" = "ares_Logthors",
    "Assistant familial" = "ares_Assfam",
    "Famille" = "ares_Famille")

## Recodage de s_acm2$ARES_rec.x
s_acm2$SRES_rec.x <- s_acm2$SRES_rec.x %>%
  fct_recode(
    "Établissement de placement" = "sres_EtabASEPJJ",
    "Logement accompagné" = "sres_Logtacc",
    "Logemenr hors" = "sres_Logthors",
    "Assistant familial" = "sres_Assfam",
    "Famille" = "sres_Famille")

s_acm2 %>% tbl_summary(include = c(grp2, ARES_rec.x, HEBE_rec3.x,SRES_rec.x),
                    by = grp2,
                    percent = "col", 
                    statistic = list(all_categorical() ~ "{p}"),
                    label = list(ARES_rec.x ~ "Type d'hébergement avant l'entrée en MECS",
                                 HEBE_rec3.x ~ "Type d'hébergement en MECS",
                                 SRES_rec.x ~ "Type d'hébergement à la sortie de MECS")) %>%
  add_overall() %>% 
  modify_header(label = " ") %>% 
  bold_labels() %>% 
  modify_spanning_header(c("stat_1", "stat_2","stat_3") ~ "**Classes de la CAH**") %>% 
  modify_footnote(update = all_stat_cols() ~ NA) %>% 
  as_flex_table() %>% 
  add_footer_lines("Source : ES-PE 2017, DREES.
                   Champ : France entière, hors Mayotte, enfants sortis de MECS au cours de 2017 (hors sections d'accueil mère-enfant).
                   Lecture : Parmi les enfants sortis au cours de 2017, 90% de ceux présents dans la classe 2 du « placement continu en établissement » sont hébergés en internat collectif en MECS.") %>% 
  fontsize(size = 9, part = "footer") %>% 
  set_caption(caption = "Les variables actives de l’ACM et les classes issues de la CAH") %>% 
  color(color = "black", part = "all") %>% 
  width(width = 1) %>% 
  height_all(height = 0.5) %>%
  align(part = "all", align = "center")%>%
  align(part = "footer", align = "right")%>% 
  bold(bold = TRUE, part = "header")
```
\end{singlespace}
````

Ainsi la classe 1 intitulée « le placement temporaire » concerne la
majorité des enfants sortis au cours de l'année 2017 (50.4%). Les
enfants de cette classe étaient auparavant hébergés en majorité chez
leur famille ou tuteur légal. Par la suite, une fois en MECS, ils sont
surtout orientés en internat collectif (65%), mais beaucoup d'entre eux
sont aussi maintenus à domicile (29%). À la sortie de MECS, la grande
majorité est hébergée à nouveau chez leur famille ou leur tuteur légal.
Du fait du retour en famille à la sortie, il semble s'agir d'un
placement temporaire pour ces enfants. En témoigne la durée de placement
en MECS qui est de 18 mois en moyenne contre 17 mois et 20 mois pour les
deux autres classes, et la durée depuis le premier placement qui est la
plus courte de l'ensemble des classes : 33 mois contre 49 et 42 mois
pour les deux autres classes.

La classe 2 intitulée « le placement continu en établissement » concerne
28.6% des enfants sortis. Elle rassemble des enfants ayant des
situations diverses d'hébergement avant l'entrée en MECS : soit ils
étaient chez leur famille ou tuteurs légaux, soit en établissement de
placement civil ou pénal, ou soit chez un assistant familial. Une fois
en MECS, ils sont en forte majorité orientés en internat collectif. À la
sortie, ils sont à nouveau orientés en établissement de placement pour
la majorité d'entre eux. Une partie d'entre eux sont sinon hébergés chez
un assistant familial (25%). Ce parcours global peut être interprété
comme un parcours continu et stable en établissement de placement, qui
cherche parfois à se pérenniser au travers du recours à l'assistant
familial.

Enfin, la classe 3 nommée « le placement autonome », rassemble 20.9% des
enfants sortis au cours de 2017, il s'agit donc de la classe la plus
petite de cette classification. Elle concerne les enfants provenant en
majorité d'un hébergement de placement civil ou pénal, mais aussi dans
une moindre mesure de logement accompagné ou hors accompagnement. Ces
enfants sont par la suite orientés une fois en MECS majoritairement en
hébergement éclaté ou autonome. À la sortie de MECS, ils retournent soit
en logement accompagné (42%), soit en logement hors accompagnement
(38%). Cette classe décrit donc un parcours d'accompagnement vers
l'autonomie.

Dans ces trois types de placement, la recherche de la stabilité dans le
type d'hébergement, quand bien même l'établissement de placement change,
semble être le critère principal. En effet, la première classe se
traduit par un retour à la situation d'origine, la deuxième par le
recours systématique à la même forme de placement et la dernière par
l'accompagnement vers l'autonomie dans des hébergements autonomes. Cet
objectif fait écho aux caractéristiques individuelles des enfants
sortis, dans une logique d'adaptation de l'hébergement choisi au profil
de l'enfant.

### Les caractéristiques individuelles des enfants concernés par ces différents parcours

Lorsque l'on regarde les caractéristiques individuelles des enfants
placés présents dans ces différentes classes, l'âge à l'entrée en MECS
et à la sortie de MECS semble encore être un critère important. La
classe 1 rassemble plus de jeunes enfants à l'entrée et à la sortie de
MECS que les classes 2 et 3. Ceci explique par l'importance dans ce
parcours de l'hébergement familial à toutes les étapes. Les
professionnels cherchent ainsi à maintenir le lien avec la famille pour
ces jeunes enfants. La classe 3, à l'inverse, rassemble beaucoup
d'adolescents et de jeunes majeurs, ce qui fait sens avec l'objectif de
ce parcours qui est un accompagnement à l'autonomie. Les différences
d'âge entre la classe 1 et la classe 2 sont plus fines. On note tout de
même une plus forte part d'adolescents dans la classe 2, ce qui
expliquerait un moindre recours à l'hébergement à domicile et
l'utilisation de l'internat collectif.

Ces résultats font écho pour la classe du placement autonome à la forte
présence des mineurs non accompagnés en son sein (40%). Ces derniers
bénéficient d'un parcours standardisé caractérisé par un accompagnement
à l'autonomie[@marquetEnfantsProtegesFrance2013].

````{=tex}
\begin{singlespace}
```{r}
s_acm2 %>% tbl_summary(include = c(grp2, SEX, age_ed,age_sd,MNA, HAND),
                    by = grp2,
                    percent = "col", 
                    statistic = list(all_categorical() ~ "{p}"),
                    missing = "no",
                    label = list(SEX ~ "Sexe",
                                 age_ed ~ "Âge à l'entrée en MECS",
                                 age_sd ~ "Âge à la sortie de MECS",
                                 HAND ~ "Situation reconnue de handicap")) %>%
  add_overall() %>% 
  modify_header(label = " ") %>% 
  bold_labels() %>% 
  modify_spanning_header(c("stat_1", "stat_2","stat_3") ~ "**Classes de la CAH**") %>% 
  modify_footnote(update = all_stat_cols() ~ NA) %>% 
  as_flex_table() %>% 
  add_footer_lines("Source : ES-PE 2017, DREES.
                   Champ : France entière, hors Mayotte, enfants sortis de MECS au cours de 2017 (hors sections d'accueil mère-enfant).
                   Lecture : Parmi les enfants sortis au cours de 2017, 34% de ceux présents dans la classe 3 du « placement autonome » sont des jeunes majeurs ayant 18 ans à plus.") %>% 
  fontsize(size = 9, part = "footer") %>% 
  set_caption(caption = "Les caractéristiques individuelles des enfants sortis en 2017 et les classes issues de la CAH") %>% 
  color(color = "black", part = "all") %>% 
  width(width = 1) %>% 
  height_all(height = 0.5) %>%
  align(part = "all", align = "center")%>%
  align(part = "footer", align = "right")%>% 
  bold(bold = TRUE, part = "header")
```
\end{singlespace}
````

Ces résultats sur l'âge sont en cohérence avec les proportions observées
des types de mesure principale de placement. Outre les mesures
judiciaires confiées qui sont importantes dans les classes 1 et 2, on
s'aperçoit que la proportion de mesure administrative mineur est plus
importante dans la classe 1 du placement temporaire, que dans les
autres. On voit aussi que les mesures touchant la responsabilité
parentale sont plus importantes dans la classe 2 que dans la classe 1.
Ceci permet de dresser l'hypothèse que pour les enfants de la classe 2
le retour chez la famille n'est une option que dans très peu de cas. En
effet, les mesures touchant la responsabilité parentale rassemblent les
cas où l'enfant est orphelin ou les cas de retrait total ou partiel de
l'autorité parentale. Enfin, les enfants de la classe 3 du placement
autonome sont surtout concernés par des mesures administratives jeune
majeur, ce qui est en cohérence avec l'objectif recherché dans ce type
de placement, l'âge des enfants sortis et le nombre important de mineurs
non accompagnés présents dans cette catégorie.

````{=tex}
\begin{singlespace}
```{r}
s_acm2$MES_rec <-
  fct_recode(as.character(s_acm2$MES_rec),
    NULL = "NA")
## Réordonnancement de s_acm2$MES_rec
s_acm2$MES_rec <- s_acm2$MES_rec %>%
  fct_relevel(
    "Mesure touchant la responsabilité parentale", "Mesure administrative Mineur",
    "Mesure administrative Jeune Majeur", "Judiciaire confié", "Judiciaire direct juge",
    "Milieu ouvert", "Autre")
s_acm2 %>% tbl_summary(include = c(grp2, MES_rec),
                    by = grp2,
                    percent = "row", 
                    statistic = list(all_categorical() ~ "{p}"),
                    missing = "no",
                    label = list(MES_rec ~ "Mesure principale de placement")) %>%   
  modify_header(label = " ") %>% 
  bold_labels() %>% 
  modify_spanning_header(c("stat_1", "stat_2","stat_3") ~ "**Classes de la CAH**") %>%
  modify_footnote(update = all_stat_cols() ~ NA) %>% 
  as_flex_table() %>% 
  add_footer_lines("Source : ES-PE 2017, DREES.
                   Champ : France entière, hors Mayotte, enfants sortis de MECS au cours de 2017 (hors sections d'accueil mère-enfant).
                   Lecture : Parmi les enfants sortis au cours de 2017, 76% de ceux ayant une mesure principale de placement de type administrative concernant les mineurs sont présents dans la classe 1 du « placement temporaire ».") %>% 
  fontsize(size = 9, part = "footer") %>% 
  set_caption(caption = "Les classes issues de la CAH en fonction du type de mesure principale de placement") %>% 
  color(color = "black", part = "all") %>% 
  width(width = 1) %>% 
  height_all(height = 0.5) %>%
  align(part = "all", align = "center")%>%
  align(part = "footer", align = "right")%>% 
  bold(bold = TRUE, part = "header")
```
\end{singlespace}
````

|           L'ensemble des caractéristiques individuelles de ces enfants sont en cohérence avec les différents hébergements que composent ces parcours de placement. Néanmoins, ces analyses ne permettent pas de déceler les effets propres de ces différents critères sur l'orientation vers tel ou tel parcours. C'est pourquoi nous allons maintenant réaliser un modèle de régression polytomique ayant pour objectif de mesurer les effets de chacun de ces critères.

```{r, include = FALSE}
s_acm2%>% tbl_summary(include = c(grp2, dur_dpla, dur_pla),
                    by = grp2,
                    percent = "col", 
                    statistic = list(all_continuous() ~ "{mean}"),
                    missing = "no",) %>%   
  modify_header(label = " ") %>% 
  bold_labels() %>% 
  modify_spanning_header(c("stat_1", "stat_2","stat_3") ~ "**Groupe de la classification**")


## Recodage de s_acm2$hebe_capa2
s_acm2$hebe_capa2 <- s_acm2$hebe_capa2 %>%
  fct_recode(
    "deux" = "assfam et domicile",
    "trois" = "autonom, assfam et domicile"
  )
s_acm2%>% tbl_summary(include = c(hebe_capa2),
                    by = grp2,
                    percent = "row", 
                    statistic = list(all_categorical() ~ "{p}"),
                    missing = "no",) %>%   
  modify_header(label = " ") %>% 
  bold_labels() %>% 
  modify_spanning_header(c("stat_1", "stat_2","stat_3") ~ "**Groupe de la classification**")


s_acm2%>% tbl_summary(include = c(ppla),
                    by = grp2,
                    percent = "col", 
                    statistic = list(all_categorical() ~ "{p}"),
                    missing = "no",) %>%   
  modify_header(label = " ") %>% 
  bold_labels() %>% 
  modify_spanning_header(c("stat_1", "stat_2","stat_3") ~ "**Groupe de la classification**")
```

## Trois parcours pour trois âges : les enfants, les adolescents et les jeunes majeurs

### Modéliser l'orientation entre ces différentes classes de placement des enfants sortis en 2017 : premiers éléments

À partir des résultats de cette classification, nous allons donc
réaliser une régression logistique polytomique. Notre variable à
expliquer étant les classes issues de la CAH, elles contiennent
plusieurs modalités ce qu'un modèle polytomique permet de prendre en
compte. Pour le choix de la modalité de référence de ce modèle, nous
avons pris la classe regroupant le plus d'enfants sortis à savoir la
classe 1 dit du « placement temporaire » concernant 50,4% des enfants
sortis au cours de 2017. Ce choix relève aussi d'un intérêt
scientifique. En effet, on met ainsi en évidence les deux types de
placements les moins fréquents sur lesquels il est particulièrement
intéressant de donner des éléments d'explications quant à l'orientation
des enfants vers ces parcours. On modélise ainsi les deux logit suivant
: et , où P1 est le placement temporaire (classe 1), et P2 et P3, le
placement continu en établissement (classe 2) et le placement autonome
(classe 3). Les variables explicatives du modèle sont les suivantes :

> o L'âge d'entrée en MECS ; o L'âge de sortie de MECS[^5] ;
>
> o Le sexe[^6] ;
>
> o Le fait d'être mineur non accompagné ;
>
> o Le fait d'être en situation de handicap ;
>
> o Le type de mesure principale ;
>
> o Si le placement en MECS est le premier placement de l'enfant ;
>
> o Le nombre d'hébergement différent proposé la MECS accueillant
> l'enfant.

Compte tenu de la significativité des différentes variables et de
l'importance au vu de nos précédents résultats de prendre toutes ces
dernières en compte dans le même modèle, le choix a été fait de ne
présenter qu'un modèle complet présentant l'ensemble des variables
précédemment évoquées[^7].

```{r, include = FALSE}
modele <- s_acm2 %>% select(poids_sor, ID, SEX, MNA, HAND, age_ed, age_sd, MES_rec,hebe_capa2, grp2, ppla, age_s, age_e)

modele %<>% drop_na()

recode_age2 <- function(var) {
  print(table(var, useNA = "ifany"))
  var_rec <- cut(var,
                 include.lowest = TRUE,
                 right = FALSE,
                 dig.lab = 4,
                 breaks = c(0, 11, 13, 15, 18, 27)
  )
  var_rec <- var_rec %>%
    fct_recode("0 à 10 ans" = "[0,11)", "11 à 12 ans" = "[11,13)", "13 à 14 ans" = "[13,15)", "15 à 17 ans" = "[15,18)", "18 ans à plus" = "[18,27]")
  print(table(var_rec, useNA = "ifany"))
  return(var_rec)
}

modele$age_sd2 <- recode_age2(modele$age_s)
modele$age_ed2 <- recode_age2(modele$age_e)

modele %>% tbl_summary(include = c(SEX, MNA, HAND, age_ed, age_sd2, MES_rec, hebe_capa2, ppla),
                    by = grp2,
                    missing = "no",
                    statistic = list(all_categorical() ~ "{n}")) %>%   
  modify_header(label = "") %>% 
  bold_labels()

require(nnet)
m1 <- multinom(grp2 ~ SEX + age_ed2 + age_sd2  + MNA + HAND, data = modele)

m1 %>% tbl_regression(exponentiate = TRUE) %>% 
  add_significance_stars(hide_se = TRUE, hide_ci = TRUE) %>%
  modify_header(label = "**Référence : grp1**") %>%
  modify_caption("Modèle 1 réduit : type d'hébergement à la sortie de MECS")  %>% 
  modify_column_hide("ci") %>% 
  bold_labels()%>%
  multinom_pivot_wider()


## Réordonnancement de modele$MES_rec
modele$MES_rec <- modele$MES_rec %>%
  fct_relevel(
   "Autre", "Mileu ouvert", "Mesure touchant la responsabilité parentale",
    "Mesure administrative Mineur", "Mesure administrative Jeune Majeur",
    "Judiciaire confié", "Judiciaire direct juge"
  )
m2 <- multinom(grp2 ~ SEX + age_ed2 + age_sd2  + MES_rec +MNA + HAND, data = modele)

m2 %>% tbl_regression(exponentiate = TRUE) %>% 
  add_significance_stars(hide_se = TRUE, hide_ci = TRUE) %>%
  modify_header(label = "**Référence : grp1**") %>%
  modify_caption("Modèle 2 : type d'hébergement à la sortie de MECS")  %>% 
  modify_column_hide("ci") %>% 
  bold_labels()%>%
  multinom_pivot_wider()


m3 <- multinom(grp2 ~ SEX + age_ed2 + age_sd2  + MES_rec +MNA + HAND + ppla, data = modele)

m3 %>% tbl_regression(exponentiate = TRUE) %>% 
  add_significance_stars(hide_se = TRUE, hide_ci = TRUE) %>%
  modify_header(label = "**Référence : grp1**") %>%
  modify_caption("Modèle 2 : type d'hébergement à la sortie de MECS")  %>% 
  modify_column_hide("ci") %>% 
  bold_labels()%>%
  multinom_pivot_wider()


modele$ppla <- as.numeric(modele$ppla)

m4 <- multinom(grp2 ~ SEX + age_ed2 + age_sd2  + MES_rec +MNA + HAND  + ppla+ hebe_capa2, data = modele)
step(m4)

m4 %>% tbl_regression(exponentiate = TRUE) %>% 
  add_significance_stars(hide_se = TRUE, hide_ci = TRUE) %>%
  modify_header(label = "**Référence : grp1**") %>%
  modify_caption("Modèle 2 : type d'hébergement à la sortie de MECS")  %>% 
  modify_column_hide("ci") %>% 
  bold_labels()%>%
  multinom_pivot_wider()

## Réordonnancement de modele$grp2
modele$grp2 <- modele$grp2 %>%
  fct_relevel(
    "2", "1", "3"
  )

m4 <- multinom(grp2 ~ SEX + age_ed2 + age_sd2  + MES_rec +MNA + HAND  + ppla+ hebe_capa2, data = modele)
```

````{=tex}
\newpage
\begin{singlespace}
```{r}
m4 %>% tbl_regression(exponentiate = TRUE,
                      label = list(age_ed2 ~ "Âge à l'entrée",
                                   age_sd2 ~ "Âge à la sortie", 
                                   MES_rec ~ "Mesure principale de placement",
                                   HAND ~ "Situation reconnue de handicap",
                                   ppla ~ "Premier placement en MECS",
                                   hebe_capa2 ~ "Nombre d'hébergement dans la MECS")) %>% 
  add_significance_stars(hide_se = TRUE, hide_ci = TRUE) %>%
  modify_header(label = "**Référence : Placement temporaire**") %>%
  modify_caption("Modèle 2 : type d'hébergement à la sortie de MECS")  %>% 
  modify_column_hide("ci") %>% 
  modify_footnote(update = everything() ~ NA) %>% 
  bold_labels()%>%
  multinom_pivot_wider() %>% 
  modify_table_body(filter, !(variable == "SEX")) %>%
  as_flex_table() %>% 
  add_footer_lines("*p<0.05; **p<0.01; ***p<0.001
  Source : ES-PE 2017, DREES.
               Champ : France entière, hors Mayotte, enfants sortis de MECS au cours de 2017 (hors sections d'accueil mère-enfant).
                Lecture : Toutes choses égales par ailleurs, les chances d’être dans la classe 3 du « placement autonome » augmente de 33 fois si l’enfant sortis au cours de 2017 est mineur non accompagné.") %>%                           
  fontsize(size = 9.5, part = "all") %>% 
  fontsize(size = 8, part = "footer") %>%
  set_caption(caption = "Modèle sur l’orientation entre les différentes classes de la CAH") %>% 
  color(color = "black", part = "all") %>% 
  width(width = 2) %>% 
  height_all(height = 0.5) %>%
  align(part = "all", align = "center")%>%
  align(part = "footer", align = "right")%>% 
  bold(bold = TRUE, part = "header")
```
\end{singlespace}
````

### Les effets des critères individuels

> *L'âge, un effet stable et concret sur l'orientation entre les
> parcours*

Le premier résultat de ce modèle est de nouveau l'importance de l'âge
dans l'orientation entre les différents types d'hébergement que cela
soit à l'entrée en MECS ou à la sortie. Ainsi, toutes choses égales par
ailleurs, les chances des enfants sortis au cours de 2017, sont plus
importantes d'être en placement autonome plutôt qu'en placement
temporaire, si l'âge d'entrée en MECS est entre 15 et 17 ans (quatre
fois plus de chance) et 18 à plus (sept fois plus de chance) par rapport
qu'entre 0 et 10 ans. Ce point confirme que la classe 3 du placement
autonome s'adresse plutôt à des jeunes majeurs ou à des adolescents. On
retrouve un effet similaire pour l'âge à la sortie.

Nous avions vu qu'entre la classe 1 du « placement temporaire » et la
classe 2 du « placement continu en établissement » les différences en
termes d'âge étaient plus fines. Les résultats de ce modèle permettent
d'affiner cette lecture. On s'aperçoit de la quasi absence d'effet de
l'âge d'entrée en MECS significatif, hormis sur la tranche d'âge de 18
ans à plus. Pour l'âge à la sortie au contraire, nous observons plus
d'effets significatifs. Ainsi, les enfants sortis voient leur chance
augmenter d'une fois et demie d'être en placement continu en
établissement plutôt qu'en placement temporaire s'ils ont entre 13 et 14
ans plutôt qu'entre 0 et 10 ans. Ainsi, on peut interpréter l'existence
d'un effet de l'adolescence dans l'orientation à la sortie de MECS vers
un placement continu en établissement plutôt que temporaire.

\> *Le fait d'être mineur non accompagné et l'effet des mesures de
placement sont en cohérences avec les résultats de l'âge*

En lien avec cette question de l'âge, on retrouve de nouveau l'effet
d'être mineur non accompagné ou non. Les enfants sortis ont jusqu'à 34
fois plus de chance d'être en placement autonome plutôt qu'en placement
temporaire s'ils sont mineurs non accompagnés plutôt que s'ils ne le
sont pas. On rappelle que les mineurs non accompagnés ont en moyenne 16
ans à l'entrée en MECS et 17 ans à la sortie, tandis que les enfants ne
l'étant pas ont en moyenne 13 ans à l'entrée en MECS et 14 ans à la
sortie. Il faut aussi remettre ce résultat dans le contexte de la
stratégie de prise en charge adoptée par les professionnels du secteur à
l'encontre des mineurs non accompagnés. I. Frechon y voit des parcours «
fortement standardisé » qui se traduisent par le passage en internat
collectif avant l'arrivée dans un logement autonome. C'est ce que nous
retrouvons dans le type de parcours décrit par la classe 3 du «
placement autonome
»[@frechonMineursIsolesEtrangers2017][@helfterPriseChargeMineurs2010].

Le résultat de l'âge trouve aussi de nouveau un écho dans ceux des
mesures principales de placement. Toutes choses égales par ailleurs, les
chances d'être dans la classe 3 du placement autonome plutôt que dans la
classe 1 du placement temporaire, augmente de 5 fois si l'enfant est
concerné par une mesure administrative jeune majeur plutôt qu'une mesure
appartenant à la modalité autre. Ceci est aussi à lier avec la présence
des mineurs non accompagnés dans la classe 3 qui ont particulièrement
recours aux contrats jeune majeur pour prolonger leur prise en charge
par l'aide sociale à l'enfance[@frechonMineursIsolesEtrangers2017].

Mais aussi, on voit que ces résultats sont en cohérence avec
l'interprétation de la classe 2 du placement continu en établissement.
On émettait l'hypothèse suivante que les enfants orientés dans ce type
de parcours l'étaient en partie par manque d'autres options familiales
ce qui se voyait dans la prépondérance dans cette classe d'enfant
concerné par des mesures touchant la responsabilité parentale. Dans ce
modèle, on observe le même effet. Toutes choses égales par ailleurs, les
chances d'être dans la classe 2 du « placement continu en établissement
» plutôt que dans la classe 1 du « placement temporaire », augmente de 6
fois si l'enfant est concerné par une mesure touchant la responsabilité
parentale plutôt qu'une mesure appartenant à la modalité autre.

> *Le premier placement*

Ce modèle prend aussi en compte si le fait que le placement en MECS soit
le premier de l'enfant et donc, d'une certaine façon, où se situe cet
enchaînement d'hébergement dans le parcours de placement en Protection
de l'enfance. On observe que toutes choses égales par ailleurs, les
chances sont moindres s'il s'agit pour l'enfant sorti d'un premier
placement d'être dans la classe 2 plutôt que dans la classe 1. Il en va
de même pour les chances d'être dans la classe 3 plutôt que dans la
classe 1. On peut expliquer ce résultat à l'aide de deux éléments. Tout
d'abord l'âge plus avancé des enfants des classes 2 et 3, faisant que
les chances qu'il s'agisse d'un premier placement s'amoindrissent. Mais
aussi, le fait que les classes 2 et 3 décrivent des parcours de
placement à long terme, alors que la classe 1 est caractérisée par le
retour de l'enfant à sa famille ou tuteur légal. On peut donc émettre
l'hypothèse qu'il s'agit de retrait temporaire de l'enfant à sa famille
et donc de situations très exceptionnelles.

> *La prise en compte du handicap dans le placement*

La situation de handicap a globalement peu été commenté dans l'ensemble
de nos résultats, mais il semblerait que les professionnels soient plus
enclins à orienter les enfants concernés par une reconnaissance
administrative du handicap vers un placement en collectif. En effet,
toutes choses égales par ailleurs, les chances d'être dans la classe 2
du placement continu en établissement plutôt que dans la classe 1 du
placement temporaire augmentent de 1 fois et demie si l'enfant est dans
une situation de handicap reconnu plutôt que non.

On pourrait être tenté d'interpréter ce résultat comme la preuve d'une
orientation en cohérence avec le profil de l'enfant qui nécessite
justement une structure d'accueil avec un type d'hébergement en internat
collectif permettant aux professionnels du secteur de lui apporter
l'aide et les infrastructures nécessaires à la prise en charge de son
handicap. Mais le manque de lien entre le corps médical et les maisons
d'enfants à caractère social est un problème régulièrement remonté par
les professionnels du secteur[@touyaTravaillerMECS2020]. Il existe
d'ailleurs plusieurs rapports, depuis 2017 en particulier, dénonçant
justement une mauvaise prise en charge des enfants concernés par des
situations de handicap reconnues en Protection de
l'enfance[@toubonHandicapProtectionEnfance2017]. Ces rapports dénoncent
notamment le manque de lien entre les maisons départementales des
personnes handicapées (MDPH) et les établissements de l'Aide sociale à
l'enfance, ainsi que des placements trop fragmentés peu adaptés à des
enfants souffrant de handicap physiques ou mentaux justement en besoin
de stabilité. Ceci se confirme dans nos données si nous regardons les
enfants en situation de handicap présents en MECS au 15 décembre 2017.
Ces derniers sont plus concernés par les types d'accueil séquentiel ou
diversifié.

> *Les effets des places disponibles ou la prise en compte de logiques
> gestionnaires dans notre modèle*

Enfin, nous avons tenté de mesurer l'effet des critères gestionnaires
sur les différents parcours. Pour ce faire, nous avons construit une
variable à partir des informations recueillies sur le nombre de places
installées dans chaque établissement pour les différents types
d'hébergement existants en MECS. Ainsi, avec ces informations, nous
pouvons détecter si les enfants sortis au cours de 2017 sont dans un
établissement proposant des places installées dans un ou plusieurs types
d'hébergement et donc s'il est concrètement possible que l'enfant soit
placé dans un type d'hébergement autre que l'internat collectif qui est
le principal hébergement proposé par les MECS. On observe donc que dans
notre modèle, toutes choses égales par ailleurs, les chances sont
moindres d'être dans la classe 2 du « placement continu en établissement
» plutôt que dans la classe 1 du « placement temporaire », pour les
enfants placés dans des MECS proposant trois ou quatre types
d'hébergement possibles plutôt que proposant un seul type d'hébergement.
Ici, on peut interpréter que le manque de diversité d'hébergement
proposé conduira à un parcours au sein des établissements de placements,
tandis qu'être dans un établissement proposant plusieurs options
d'hébergement conduit à un type de parcours plus tourné vers la famille
tel celui mis en valeur par la classe 1 de notre CAH.

Pour aller plus loin sur cette question, il aurait été intéressant de
s'intéresser aux disparités départementales en matière de politiques
d'aide sociale à l'enfance. En effet, il est fort probable que ce que
nous effleurons ici appartienne à la question plus large du type de
politique choisies par le département. Dans une étude justement
consacrée à ces disparités, I. Frechon et I. Marquet précise qu'on
observe des différences d'âge des enfants placés entre les départements.
En effet, par tradition de politique sociale envers l'enfance certains
départements tournent plus leurs actions soit vers les jeunes enfants
soit vers les adolescents, ce qui induit des moyens d'intervention
différents en fonction du type de politique
adopté[@marquetEnfantsProtegesFrance2013].

> **Conclusion de chapitre**

Durant ce chapitre, nous avons bâti une classification qui nous a
permis, en prenant en compte l'enchaînement des trois types
d'hébergement avant, pendant et la sortie de MECS, de replacer
l'orientation entre hébergement en MECS dans le contexte plus large du
parcours de placement en Protection de l'enfance. Ceci nous a donné
trois classes correspondant à trois types de parcours de placement : le
placement temporaire (classe 1), le placement continu en établissement
(classe 2) et le placement autonome (classe 3). Après avoir donné lieu à
une description des enfants que nous retrouvions au sein de ces
différentes classes, nous avons bâti un modèle de régression logistique
polytomique intégrant comme variables explicatives les différents
critères d'orientation entre les hébergements vus en MECS. Ceci nous a
permis de percevoir les effets de chaque critère sur les chances des
enfants sortis au cours de 2017 de se retrouver dans la classe 2 ou 3
par rapport à la classe 1. Nous souhaiterions, en guise de conclusion de
ce chapitre, résumer brièvement l'ensemble de ces résultats classe par
classe.

La classe 1 du « placement temporaire » rassemble les enfants sortis en
2017 concerné par l'enchaînement suivant : hébergement en MECS en
internat collectif et hébergement avant et après la MECS chez la famille
ou le tuteur légal. Il s'agit de la classe regroupant les enfants avec
le parcours de placement le plus court. Les enfants concernés par la
classe 1 sont plutôt de jeunes enfants concernés par une mesure
administrative de mineur. Il s'agit plus souvent d'enfants pour
lesquelles la MECS est leur premier placement. Et ils ont plus de chance
de se trouver cet enchaînement d'hébergement, c'est-à-dire dans la
classe 1, s'ils sont placés dans une MECS proposant trois à tous les
types d'hébergements existants.

La classe 2 du « placement continu en établissement » se caractérise par
l'enchaînement aux trois temps observés d'hébergement en établissement
de placement et en MECS en internat collectif. Il s'agit plutôt d'enfant
ou d'adolescent, concernés par des mesures touchant la responsabilité
parentale, ce qui leur laisse de fait peu de possibilité de retour chez
leur parent. Les enfants ayant une reconnaissance du handicap ont plus
de chance de se retrouver dans cette classe. Et par rapport à la classe
1, les chances d'être dans cette classe diminuent si la MECS accueillant
l'enfant propose trois ou tous les types d'hébergement.

Enfin, la classe 3 du « placement autonome » regroupe surtout des
adolescents et des jeunes majeurs dans un parcours vers l'autonomie, en
témoigne un enchaînement d'hébergement en logement accompagné et en
hébergement autonome. C'est une classe qui concerne particulièrement les
mineurs non accompagnés. Ces résultats ont permis de mettre en valeur
l'orientation en MECS dans un contexte plus large et dans des objectifs
plus généraux, respectivement pour chaque classe : de préserver le lien
familial dans le cadre d'un placement temporaire, de protéger des
enfants avec peu d'option de repli vers leur famille, et enfin,
d'accompagner vers l'autonomie les adolescents et les jeunes majeurs.

Les résultats de cette analyse sont limités du fait d'un manque
important de données, notamment des informations sur les départements
auxquels les établissements appartiennent, et du flou de certaines
modalités des variables concernant les types d'hébergement avant et à la
sortie de la MECS. On perçoit brièvement les effets de la volonté des
MECS de diversifier les types d'hébergement et de maintenir le lien avec
la famille au travers de la classe 1, qui est aussi la classe concernant
le plus d'enfants, mais sans que cela nous renseigne sur les effets
concrets de cette évolution.

[^1]: Vous retrouverez néanmoins dans les annexes un exemple d'analyse
    de trajectoire sur l'ensemble des enfants sortis qui met en évidence
    ce que produit l'absence d'information sur la date du type
    d'hébergement précédent. Mais aussi, une analyse des trajectoires
    réalisée uniquement sur les enfants pour lesquels le premier
    placement est la MECS et l'hébergement précédent correspond à leur
    famille ou tuteur légal, on s'assure ainsi que l'hébergement
    précédent soit celui occupé depuis la naissance de l'enfant ce qui
    nous donne sa date.

[^2]: De nouveau les individus n'ayant pas l'information disponible pour
    l'ensemble des variables actives ont été retirés de l'analyse. On
    passe ainsi de 15 777 enfants sortis de MECS en 2017 à 10 522
    individus pour le calcul de l'ACM. Nous nous sommes assurés que
    cette réduction n'avait pas pour conséquence un déséquilibrage de
    l'échantillon en le contrôlant par la répartition par sexe, par âge
    et par les variables actives. De nouveau l'effet principal est le
    renforcement des modalités d'hébergement les plus fréquentes, tel
    que l'hébergement collectif.

[^3]: Au vu du faible décrochage des pourcentages d'inertie, on aurait
    pu être tenté de prendre en considération en plus des deux premiers
    axes, les axes 3 et 4 dans le calcul de la CAH. Des tests ont été
    réalisés prenant d'abord en compte les 4 premiers axes de l'ACM puis
    les 3 premiers axes, les CAH alors calculées donnaient des classes
    peu pertinentes à l'interprétation en plus d'augmenter
    l'hétérogénéité intra classes.

[^4]: Pour réduire la dissimilarité intra-classe, le choix a été fait,
    après avoir choisi la partition, de consolider les résultats de la
    CAH par un algorithme des K-means. Cette dernière réaffecte les
    individus dans la classe dont ils se rapprochent le plus. On obtient
    ainsi des classes plus robustes.

[^5]: Pour des raisons d'effectifs, les tranches d'âge précédemment
    utilisées dans l'ensemble de ce mémoire n'ont pas pu être reprises
    dans ce modèle. On propose donc des tranches d'âge moins nombreuses
    qui regroupent les 0 à 10 ans ensemble. Ce choix n'est pas sans
    conséquence. En effet, nous l'avons vu les plus jeunes enfants sont
    particulièrement présents dans la classe 1 de notre CAH et pas dans
    les classes 2 et 3. Or, ces derniers se retrouvent ici englobé dans
    une catégorie bien plus large.

[^6]: Les effets de la variable portant sur le sexe des enfants placés
    ne sera pas présenté dans les tableaux suivants bien que présente en
    tant que variable de contrôle lors du calcul du modèle. Ce choix est
    motivé par la volonté malgré un nombre important de variable
    explicative incluses dans le modèle de présenter un tableau clair,
    mais aussi par le fait que la variable de sexe n'a aucun effet
    significatif dans ce modèle.

[^7]: À noter qu'une version réduite de ce modèle est proposée dans les
    Annexes (voir Annexes - ).
