---
output: 
  pdf_document:
    includes:
      in_header: MEP.tex
    number_sections: true
    latex_engine: xelatex
documentclass: report
linestretch: 1.5
fontsize: 12
mainfont: Times New Roman
geometry: margin=2.5cm
papersize: a4
bibliography: Biblio.bib
csl: le-tapuscrit-note.csl
---

```{=tex}
\phantomsection
\addcontentsline{toc}{chapter}{Annexes}
\chapter*{\Large Annexes}
```

```{r annexes setup, include = FALSE}
knitr::opts_chunk$set(echo = FALSE, fig.align = "center", message = FALSE, warning = FALSE)
library(pacman)
p_load(tidyverse, questionr, FactoMineR, Factoshiny, survey, missMDA, knitr, 
       explor, webshot, gtsummary, gt, survey, factoextra, magrittr,
       MetBrewer, extrafont, flextable)
theme_gtsummary_language("fr", decimal.mark = ",", big.mark = " ")

set_flextable_defaults(font.size = 9, font.family = "Times", font.color = "black", line_spacing = 1)

source("R/Recodage.R")
source("R/Fonctions.R")
```

```{=tex}
\mdfsetup{%
middlelinewidth=2pt,
backgroundcolor=gray!10,
roundcorner=10pt}
\begin{mdframed}[frametitle=Liste de sigles]

AED : Action Éducative à Domicile.

AEMO :  Action Éducative en Milieu Ouvert.

ANMECS : Association Nationale des Maisons d’Enfants à Caractère Social.

ASE : Aide Sociale à l’Enfance.

DPJJ : Direction de la protection judiciaire de la jeunesse.

DREES : Direction de la Recherche, des Études, de l’Évaluation et des Statistiques.

ES : Enquête auprès des Établissements Sociaux.

ES-PE : Enquête auprès des Établissements Sociaux de la Protection de l’Enfance.

FINESS : Fichier National des Établissements Sanitaires et Sociaux.

MECS : Maison d’Enfant à Caractère Social.

MNA : Mineur Non Accompagné.

MIE : Mineur Isolé Étranger.

ODAS : Observatoire de l’action sociale décentralisée.

ODEP : Observatoire départemental de la Protection de l’enfance.

ONPE : Observatoire national de la Protection de l’enfance.

PE : Protection de l’enfance.

PJJ : Protection Judiciaire de la Jeunesse.

\end{mdframed}
```

\newpage

````{=tex}
\begin{singlespace}
```{r}
enf$HEBE_rec3 <- enf$HEBE_rec3 %>%
  fct_recode(
    "Internat collectif" = "Collect",
    "Autonome" = "Autonomautre",
    "Assistant familial" = "Assfam")


repsex <- subset(act, REPSEX == "1")
ex1 <- repsex$ID
repsexO <- enf[enf$ID %in% ex1, ]    
repsexO$poids2 <- repsexO$poids_enf/mean(repsexO$poids_enf)
repsexOw <- svydesign(ids = ~1, data = repsexO, weights = ~ repsexO$poids2)


repsexn <- subset(act, REPSEX == "0")
ex2 <- repsexn$ID
repsexN <- enf[enf$ID %in% ex2, ] 
repsexN$poids2 <- repsexN$poids_enf/mean(repsexN$poids_enf)
repsexNw <- svydesign(ids = ~1, data = repsexN, weights = ~ repsexN$poids2)


t1 <-  repsexOw %>% tbl_svysummary(include = c(HEBE_rec3, SEX),
                        by = HEBE_rec3,
                        missing = "no",
                        statistic = list(all_categorical() ~ "{p}"), 
                        label = list(SEX ~ " ")) %>%   
  modify_header(label = "") %>% 
  modify_footnote(update = everything() ~ NA) %>% 
  bold_labels()

t2 <-  repsexNw %>% tbl_svysummary(include = c(HEBE_rec3, SEX),
                                by = HEBE_rec3,
                                missing = "no",
                                statistic = list(all_categorical() ~ "{p}"), 
                               label = list(SEX ~ " ")) %>%   
  modify_header(label = "") %>%
  modify_footnote(update = everything() ~ NA) %>% 
  bold_labels()

tbl_stack(tbls=list(t1,t2), group_header = list("Oui", "Non")) %>%
modify_header(label = "") %>%
  as_flex_table() %>% 
   add_footer_lines("Source : ES-PE 2017, DREES.
                   Champ : France entière, hors Mayotte, enfants présents au 15/12/2017 en MECS (hors sections d'accueil mère-enfant).
                   Lecture : Parmi les enfants présents au cours de 2017 dont les établissements ont répondu qu'ils effectuaient une répartition entre hébergement par sexe, on observe qu'en hébergement autonome 73% des enfants sont des garçons.") %>% 
 fontsize(size = 9, part = "footer") %>% 
   set_caption(caption = "La répartition en MECS par sexe entre les types d’hébergement (% pondérés)") %>% 
  color(color = "black", part = "all") %>% 
  width(width = 1) %>% 
  height_all(height = 0.5) %>%
   align(part = "all", align = "center")%>%
   align(part = "footer", align = "right")%>% 
  bold(bold = TRUE, part = "header")
```

```{r}
repage <- subset(act, REPAGE == "1")
ex1 <- repage$ID
repageO <- enf[enf$ID %in% ex1, ]    
repageO$poids2 <- repageO$poids_enf/mean(repageO$poids_enf)
repageOw <- svydesign(ids = ~1, data = repageO, weights = ~ repageO$poids2)

repagen <- subset(act, REPAGE == "0")
ex2 <- repagen$ID
repageN <- enf[enf$ID %in% ex2, ] 
repageN$poids2 <- repageN$poids_enf/mean(repageN$poids_enf)
repageNw <- svydesign(ids = ~1, data = repageN, weights = ~ repageN$poids2)

t1 <-  repageOw %>% tbl_svysummary(include = c(HEBE_rec3, age_ed),
                               by = HEBE_rec3,
                               missing = "no",
                               statistic = list(all_categorical() ~ "{p}"),
                               label = list(age_ed ~ "Âge à l'entrée")) %>%   
  modify_header(label = "") %>% 
  bold_labels() %>% 
  modify_footnote(update = everything() ~ NA)
  
t2 <-  repageNw %>% tbl_svysummary(include = c(HEBE_rec3, age_ed),
                               by = HEBE_rec3,
                               missing = "no",
                               statistic = list(all_categorical() ~ "{p}"),
                               label = list(age_ed ~ "Âge à l'entrée")) %>%   
  modify_header(label = "") %>%
  modify_footnote(update = everything() ~ NA) %>% 
  bold_labels()

tbl_stack(tbls=list(t1,t2), group_header= list("Oui", "Non")) %>%
    as_flex_table() %>% 
   add_footer_lines("Source : ES-PE 2017, DREES.
                   Champ : France entière, hors Mayotte, enfants présents au 15/12/2017 en MECS (hors sections d'accueil mère-enfant).
                   Lecture : Parmi les enfants présents au cours de 2017 dont les établissements ont répondu qu'ils effectuaient une répartition entre hébergement par âge, on observe qu'en assistant familial 22% des enfants ont entre 0 et 3 ans.") %>% 
 fontsize(size = 9, part = "footer") %>% 
   set_caption(caption = "La répartition en MECS par âge à l'entrée entre les types d’hébergement (% pondérés)") %>% 
  color(color = "black", part = "all") %>% 
  width(width = 1) %>% 
  height_all(height = 0.5) %>%
   align(part = "all", align = "center")%>%
   align(part = "footer", align = "right")%>% 
  bold(bold = TRUE, part = "header")
```

```{r, include = FALSE}
enf$MES_civ <- enf$MES %>%
  fct_recode(NULL = "",
    "Administrative" = "01",
    "Administrative" = "02",
    "Administrative" = "03",
    "Civile" = "04",
    "Civile" = "05",
    "Civile" = "06",
    "Civile" = "07",
    "Civile" = "08",
    "Civile" = "09",
    "Civile" = "10",
    "Civile" = "11",
    "Pénal" = "12",
    "Pénal" = "13",
    "Civile" = "14",
    "Civile" = "15",
    "Civile" = "16",
    "Civile" = "17",
    NULL = "18",
    NULL = "19")
```
```{r}
repciv <- subset(act, REPCIV == "1")
ex1 <- repciv$ID
repcivO <- enf[enf$ID %in% ex1, ]    
repcivO$poids2 <- repcivO$poids_enf/mean(repcivO$poids_enf)
repcivOw <- svydesign(ids = ~1, data = repcivO, weights = ~ repcivO$poids2)

repcivn <- subset(act, REPCIV == "0")
ex2 <- repcivn$ID
repcivN <- enf[enf$ID %in% ex2, ] 
repcivN$poids2 <- repcivN$poids_enf/mean(repcivN$poids_enf)
repcivNw <- svydesign(ids = ~1, data = repcivN, weights = ~ repcivN$poids2)

t1 <-  repcivOw %>% tbl_svysummary(include = c(MES_civ),
                                   by = HEBE_rec3,
                                   missing = "no",
                                   statistic = list(all_categorical() ~ "{p}"),
                                   label = list(MES_civ ~ "Type de mesure")) %>%   
  modify_header(label = "") %>% 
  bold_labels() %>% 
  modify_footnote(update = everything() ~ NA)

t2 <-  repcivNw %>% tbl_svysummary(include = c(MES_civ),
                                   by = HEBE_rec3,
                                   missing = "no",
                                   statistic = list(all_categorical() ~ "{p}"),
                                   label = list(MES_civ ~ "Type de mesure")) %>%   
  modify_header(label = "") %>% 
  bold_labels() %>% 
  modify_footnote(update = everything() ~ NA)


tbl_stack(tbls=list(t1,t2), group_header= list("Oui", "Non")) %>%
  as_flex_table() %>% 
  add_footer_lines("Source : ES-PE 2017, DREES.
                   Champ : France entière, hors Mayotte, enfants présents au 15/12/2017 en MECS (hors sections d'accueil mère-enfant).
                   Lecture : Parmi les enfants présents au cours de 2017 dont les établissements ont répondu qu'ils effectuaient une répartition entre hébergement par type de mesure civile ou pénale, on observe qu'en hébergement autonome 2,3% des enfants sont concernés par une mesure pénale.") %>% 
  fontsize(size = 9, part = "footer") %>% 
  set_caption(caption = "La répartition en MECS par le type de mesure de placement entre les types d’hébergement (% pondérés)") %>% 
  color(color = "black", part = "all") %>% 
  width(width = 1) %>% 
  height_all(height = 0.5) %>%
  align(part = "all", align = "center")%>%
  align(part = "footer", align = "right")%>% 
  bold(bold = TRUE, part = "header")
```

```{r}
act2 <- filter(act, CATEG_rec != "Villages")
act2 <- filter(act2,CATEG_rec != "Pouponnières")

act2$CATEG_rec <- act2$CATEG_rec %>%
  fct_relevel("MECS", "Foyers", "Lieux de vie")

recode_acc <- function(var) {
  var_recodee <- fct_recode(as.factor(var),
                            "Spécialisé dans l'accueil de ce public" = "1",
                            "Accueil possible" = "2",
                            "Exclusion de ce public"= "3")
  return(var_recodee)
}

act2$ACCSCO <- recode_acc(act2$ACCSCO)
act2$ACCPSY <- recode_acc(act2$ACCPSY)
act2$ACCHAN<- recode_acc(act2$ACCHAN)
act2$ACCDEL <- recode_acc(act2$ACCDEL)
act2$ACCPSY <- recode_acc(act2$ACCADD)
act2$ACCMUL <- recode_acc(act2$ACCMUL)
act2$ACCFRA <- recode_acc(act2$ACCFRA)
act2$ACCMIE <- recode_acc(act2$ACCMIE)
act2$ACCENC <- recode_acc(act2$ACCENC)

act2$poids2<- act2$poids_act/mean(act2$poids_act)
act2w <- svydesign(ids = ~1, data = act2, weights = ~ act2$poids2)

act2w %>% tbl_svysummary(include = c(ACCHAN,ACCDEL,ACCMUL,ACCMIE),
                    by = CATEG_rec,
                    missing = "no",
                    statistic = list(all_categorical() ~ "{p}"),
                    label = list(ACCHAN ~ "Situation de handicap",
                    ACCDEL ~ "Délinquant",
                    ACCMUL ~ "Difficultés multiples",
                    ACCMIE ~ "Mineurs non accompagnés (MNA)")) %>%   
  modify_header(label = "") %>%
  modify_footnote(update = everything() ~ NA) %>% 
  modify_header(all_stat_cols() ~ "**{level}**, N = {n_unweighted}") %>% 
  modify_column_hide(columns = c(stat_4, stat_5)) %>%
  bold_labels() %>% 
  as_flex_table() %>% 
  add_footer_lines("Source : ES-PE 2017, DREES.
                   Champ : France entière, hors Mayotte, établissements inscrits au fichier FINESS en 2017.
                   Lecture : Parmi les établissements ayant répondus à l'enquête, 58% des MECS exluent de leur accueil les enfants en situation reconnue de handicap.") %>% 
  fontsize(size = 9, part = "footer") %>% 
  set_caption(caption = "Type de public mentionné dans le projet d’établissement par type d’établissement (% pondérés)") %>%
  color(color = "black", part = "all") %>% 
  width(width = 1) %>% 
  height_all(height = 0.5) %>%
  align(part = "all", align = "center")%>%
  align(part = "footer", align = "right") %>% 
  bold(bold = TRUE, part = "header")
```

```{r}
s_mecsw %>% tbl_svysummary(include = c(hebe_capa2),
                           by = HEBE_rec3,
                           missing = "no",
                           percent = "row",
                           statistic = list(all_categorical() ~ "{p}"),
                           label = list(hebe_capa2 ~ "Nombre d'hébergement proposé")) %>%   
  modify_header(label = "") %>%
  modify_footnote(update = everything() ~ NA) %>% 
  modify_header(all_stat_cols() ~ "**{level}**, N = {n_unweighted}") %>% 
  bold_labels() %>% 
  as_flex_table() %>% 
  add_footer_lines("Source : ES-PE 2017, DREES.
                   Champ : France entière, hors Mayotte, enfants présents au 15/12/2017 en MECS (hors sections d'accueil mère-enfant).
                   Lecture : Parmi les enfants présents au cours de 2017, 44% de ceux présents dans un établissement proposant tous les types d'hébergements sont hébergés en internat collectif.") %>% 
  fontsize(size = 9, part = "footer") %>% 
  set_caption(caption = "La répartition entre hébergements en fonction du nombre d'hébergements proposés par l'établissement (% pondérés)") %>%
  color(color = "black", part = "all") %>% 
  width(width = 1) %>% 
  height_all(height = 0.5) %>%
  align(part = "all", align = "center")%>%
  align(part = "footer", align = "right") %>% 
  bold(bold = TRUE, part = "header")
```

```{r}
s_mecsw %>% tbl_svysummary(include = c(SEX, age_ed, MNA,HAND),
                    by = HEBE_rec3,
                    percent = "col", 
                    statistic = list(all_categorical() ~ "{p}"),
                    missing = "no",
                    label = list(SEX ~ "Sexe",
                    age_ed ~ "Âge d'entrée",
                    HAND ~ "Situation reconnue d'handicap")) %>%   
  modify_header(label = "") %>% 
  bold_labels() %>% 
  modify_footnote(update = all_stat_cols() ~ NA) %>% 
  modify_header(all_stat_cols() ~ "**{level}**, N = {n_unweighted}") %>% 
  as_flex_table() %>% 
  add_footer_lines("Source : ES-PE 2017, DREES.
                   Champ : France entière, hors Mayotte, enfants sortis de MECS au cours de 2017 (hors sections d'accueil mère-enfant).
                   Lecture : Parmi les enfants présents en MECS au 15/12/2017, 40% des enfants hébergés en internat collectif sont des filles.") %>% 
  fontsize(size = 9, part = "footer") %>% 
  set_caption(caption = "Les caractéristiques individuelles des enfants sortis au cours de 2017 par catégorie d'établissement (% pondérés)") %>% 
  color(color = "black", part = "all") %>% 
  width(width = 1) %>% 
  height_all(height = 0.5) %>%
  align(part = "all", align = "center")%>%
  align(part = "footer", align = "right")%>% 
  bold(bold = TRUE, part = "header")
```
\end{singlespace}


```{r, fig.cap = "Espace des types d'hébergements en MECS", out.width = "80%"}
s_mecs <- sor %>% subset(CATEG_rec == "MECS")
s_mecs$id <- rownames(s_mecs)

s_acm <- s_mecs %>% 
  select("HEBE_rec3","ARES_rec", "SRES_rec", "id")%>% 
  drop_na()

levels(s_acm$HEBE_rec3) <- paste0("hebe_",levels(s_acm$HEBE_rec3))

levels(s_acm$ARES_rec) <- paste0("ares_",levels(s_acm$ARES_rec))

levels(s_acm$SRES_rec) <- paste0("sres_",levels(s_acm$SRES_rec))

var_activ  <- s_acm[,c("ARES_rec", "HEBE_rec3", "SRES_rec")]

res.MCA<-MCA(var_activ,graph=FALSE)

g2 <- plot.MCA(res.MCA,invisible= c( 'quali.sup'),
               title="",
               autoLab = "yes",
               graph.type = "ggplot", col.ind = "#808080",
               col.var = "#4c3b7f", col.quali.sup = "#88a0dc") + labs(caption="Source : Enquête ES-PE 2017, DREES \n Champ : France entière, hors Mayotte, enfants sortis de l'établissement \n d'observation au cours de 2017 (hors sections d'accueil mères-enfants).")+
  theme(text = element_text(family = "Times"), plot.title = element_text(face = "bold"))
  
g2
```

```{r, out.width = "40%"}
fviz_screeplot(res.MCA, addlabels = TRUE, ylim =c(0, 50), main="", ylab = "Pourcentages d'inertie") + theme_bw() +
  theme(text = element_text(family = "Times"))
```

````{=tex}
\begin{singlespace}
```{r}
require(readr)

s_acm2 <- read_delim("data/s_acm2.csv", delim = ";", escape_double = FALSE, trim_ws = TRUE)

modele <- s_acm2 %>% select(poids_sor, ID, SEX, MNA, HAND, age_ed, age_sd, MES_rec,hebe_capa2, grp2, ppla, age_s, age_e)
modele %<>% drop_na()

recode_age2 <- function(var) {
  var_rec <- cut(var,
                 include.lowest = TRUE,
                 right = FALSE,
                 dig.lab = 4,
                 breaks = c(0, 11, 13, 15, 18, 27))
  var_rec <- var_rec %>%
    fct_recode("0 à 10 ans" = "[0,11)", "11 à 12 ans" = "[11,13)", "13 à 14 ans" = "[13,15)", "15 à 17 ans" = "[15,18)", "18 ans à plus" = "[18,27]")
  return(var_rec)}

modele$MES_rec <- modele$MES_rec %>%
  fct_relevel(
   "Autre", "Milieu ouvert", "Mesure touchant la responsabilité parentale",
    "Mesure administrative Mineur", "Mesure administrative Jeune Majeur",
    "Judiciaire confié", "Judiciaire direct juge")

modele$age_sd2 <- recode_age2(modele$age_s)
modele$age_ed2 <- recode_age2(modele$age_e)

## Réordonnancement de modele$hebe_capa2
modele$hebe_capa2 <- factor(modele$hebe_capa2,
  levels = c("un", "deux", "trois", "tout"))

modele$grp2 <- modele$grp2 %>%
  fct_relevel("Placement temporaire", "Placement continu en établissement", "Placement autonome")

modele %>% tbl_summary(include = c(SEX, MNA, HAND, age_ed2, age_sd2, MES_rec, hebe_capa2, ppla),
                    by = grp2,
                    missing = "no",
                    statistic = list(all_categorical() ~ "{n}"),
                      label = list(SEX ~ "Sexe",
                      age_ed2 ~ "Âge à l'entrée",
                                   age_sd2 ~ "Âge à la sortie", 
                                   MES_rec ~ "Mesure principale de placement",
                                   HAND ~ "Situation reconnue de handicap",
                                   ppla ~ "Premier placement en MECS",
                                   hebe_capa2 ~ "Nombre d'hébergement dans la MECS")) %>%   
  modify_header(label = "") %>% 
  modify_footnote(update = everything() ~ NA) %>% 
  bold_labels() %>% 
  as_flex_table() %>% 
  add_footer_lines("Source : ES-PE 2017, DREES.
  Champ : France entière, hors Mayotte, enfants sortis de MECS au cours de 2017 (hors sections d'accueil mère-enfant).") %>%
  fontsize(size = 9.5, part = "all") %>% 
  fontsize(size = 8, part = "footer") %>%
  set_caption(caption = "Réparittion des variables explicatives du modèle de régression logistique polytomique (effectifs bruts)") %>% 
  color(color = "black", part = "all") %>% 
  width(width = 1) %>% 
  height_all(height = 0.5) %>%
  align(part = "footer", align = "right")%>% 
  bold(bold = TRUE, part = "header")
```

```{r, include = FALSE}
require(nnet)
m3 <- multinom(grp2 ~ SEX + age_ed2 + age_sd2  + MNA + HAND + ppla, data = modele)
m4 <- multinom(grp2 ~ SEX + age_ed2 + age_sd2  + MES_rec + MNA + HAND  + ppla + hebe_capa2, data = modele)
```

```{r}
m3 %>% tbl_regression(exponentiate = TRUE,
                      label = list(SEX ~ "Sexe",
                      age_ed2 ~ "Âge à l'entrée",
                                   age_sd2 ~ "Âge à la sortie",
                                   HAND ~ "Situation reconnue de handicap",
                                   ppla ~ "Premier placement en MECS")) %>% 
  add_significance_stars(hide_se = TRUE, hide_ci = TRUE) %>%
  modify_header(label = "**Référence : Placement temporaire**") %>%
  modify_column_hide("ci") %>% 
  bold_labels()%>%
  modify_footnote(update = everything() ~ NA) %>% 
  multinom_pivot_wider() %>% 
  as_flex_table() %>% 
  add_footer_lines("*p<0.05; **p<0.01; ***p<0.001
  Source : ES-PE 2017, DREES.
  Champ : France entière, hors Mayotte, enfants sortis de MECS au cours de 2017 (hors sections d'accueil mère-enfant).
  Lecture : Toutes choses égales par ailleurs, les chances d’être dans la classe 3 du « placement autonome » augmente de 33 fois si l’enfant sortis au cours de 2017 est mineur non accompagné.") %>%
  fontsize(size = 9.5, part = "all") %>% 
  fontsize(size = 8, part = "footer") %>%
  set_caption(caption = "Modèle réduit sur l’orientation entre les différentes classes de la CAH") %>% 
  color(color = "black", part = "all") %>% 
  width(width = 2) %>% 
  height_all(height = 0.5) %>%
  align(part = "footer", align = "right")%>% 
  bold(bold = TRUE, part = "header")
```

```{r}
m4 %>% tbl_regression(exponentiate = TRUE,
                      label = list(SEX ~ "Sexe",
                      age_ed2 ~ "Âge à l'entrée",
                                   age_sd2 ~ "Âge à la sortie", 
                                   MES_rec ~ "Mesure principale de placement",
                                   HAND ~ "Situation reconnue de handicap",
                                   ppla ~ "Premier placement en MECS",
                                   hebe_capa2 ~ "Nombre d'hébergement dans la MECS")) %>% 
  add_significance_stars(hide_se = TRUE, hide_ci = TRUE) %>%
  modify_header(label = "**Référence : Placement temporaire**") %>%
  modify_column_hide("ci") %>% 
  modify_footnote(update = everything() ~ NA) %>% 
  bold_labels()%>%
  multinom_pivot_wider() %>% 
  as_flex_table() %>% 
  add_footer_lines("*p<0.05; **p<0.01; ***p<0.001
  Source : ES-PE 2017, DREES.
               Champ : France entière, hors Mayotte, enfants sortis de MECS au cours de 2017 (hors sections d'accueil mère-enfant).
               Lecture : Toutes choses égales par ailleurs, les chances d’être dans la classe 3 du « placement autonome » augmente de 44 fois si l’enfant sortis au cours de 2017 est mineur non accompagné.") %>%       
  fontsize(size = 9.5, part = "all") %>% 
  fontsize(size = 8, part = "footer") %>%
  set_caption(caption = "Modèle complet sur l’orientation entre les différentes classes de la CAH") %>% 
  color(color = "black", part = "all") %>% 
  width(width = 2) %>% 
  height_all(height = 0.5) %>%
  align(part = "footer", align = "right")%>% 
  bold(bold = TRUE, part = "header")
```
\end{singlespace}
````

```{r, child="Trajectoires.Rmd"}
```
